臺灣桃園地方法院刑事判決
109年度侵訴字第89號
公  訴  人  臺灣桃園地方檢察署檢察官  
被      告  陳柏伸




選任辯護人  陳夏毅律師
上列被告因妨害性自主案件，經檢察官提起公訴（108 年度偵緝
字第1791號），本院判決如下：
    主  文
丙○○犯強制性交罪，處有期徒刑參年肆月。
    事  實
丙○○前經由社群平台臉書（F乙CE甲OOK，以下稱臉書）結識代號
0000000000之成年女子（真實姓名年籍均詳卷，下稱乙 女），
於民國107 年7 月22日13時許，前往以其為承租名義人，而由乙
 女所居住之位在桃園市中壢區之租屋處（真實地址詳卷）與乙 
女見面，並要求與乙 女發生性行為，遭乙 女拒絕後，竟基於強
制性交之犯意，明知乙 女前因意外致脊椎受傷無力反抗，仍將
乙 女推倒於床上，以手壓制乙 女手腕並褪去乙 女內褲，再以
其陰莖插入乙 女之陰道，對乙 女為性交行為1 次得逞。嗣丙○○
趁乙 女至浴室如廁時，將乙 女放置於房間內之手機拿走並離去
，乙 女步出浴室未見丙○○且發現手機遭取走後，即向同棟租屋
處鄰居借用行動電話聯繫其母親0000000000乙 （下稱乙 女之母
）及前夫0000000000甲 （下稱乙 女前夫），告知渠等其遭丙○○
性侵，待乙 女前夫至租屋處後偕同乙 女前往警局報案，而查悉
上情。
    理  由
壹、程序部分
一、按性侵害犯罪防治法所稱性侵害犯罪，係指觸犯刑法第221
    條至第227 條、第228 條、第229 條、第332 條第2 項第2
    款、第334 條第2 項第2 款、第348 條第2 項第1 款及其特
    別法之罪；行政機關、司法機關及軍法機關所製作必須公示
    之文書，不得揭露被害人之姓名、出生年月日、住居所及其
    他足資識別被害人身分之資訊，性侵害犯罪防治法第2 條第
    1 項、第12條第2 項分別定有明文。又性侵害犯罪防治法第
    12條所定其他足資識別被害人身分之資訊，包括被害人照片
    或影像、聲音、住址、親屬姓名或其關係、就讀學校與班級
    或工作場所等個人基本資料，性侵害犯罪防治法施行細則第
    6 條亦有明定。查本件為必須公示之判決書，為避免乙 女
    身分遭揭露，爰依上開規定，對於乙 女、乙 女之母及乙 
    女前夫之真實姓名、年籍資料等足資識別乙 女身分之資訊
    ，均予以隱匿，先予說明。
二、證據能力
（一）按被告以外之人於審判外之言詞或書面陳述，除法律有規
      定者外，不得作為證據，刑事訴訟法第159 條第1 項定有
      明文。經查，證人即告訴人乙 女於警詢時所為之陳述，
      係被告以外之人於審判外之陳述，且經被告丙○○及其辯護
      人爭執此部分之證據能力（見本院卷一第59至63頁），而
      本院審理時業已傳訊乙 女到庭作證，且本案無上開法律
      所定例外容許證據能力之情形存在，無傳聞例外之規定可
      資適用，依上揭規定，此部分之陳述，無證據能力，不得
      作為被告本案論罪科刑之證據。
（二）按被告以外之人於偵查中向檢察官所為之陳述，除顯有不
      可信之情況者外，得為證據，刑事訴訟法第159 條之1 第
      2 項定有明文。本案被告及辯護人固爭執乙 女、乙 女之
      母及乙 女前夫於偵查中之證述無證據能力等語（見本院
      卷一第59至63頁），然乙 女、乙 女之母及乙 女前夫於
      偵查中所為之陳述，均係經檢察官告以具結之義務及偽證
      之處罰後具結所為，已足擔保其等證述之真實性，且亦無
      證據證明乙 女、乙 女之母及乙 女前夫作證時，有何外
      力干擾或影響其心理狀況，致妨礙渠等自由陳述之情形；
      且乙 女、乙 女之母及乙 女前夫均經本院以證人身分於
      審理中傳喚到庭具結作證，而賦予被告及辯護人對質詰問
      機會，已合法踐行調查程序，自應認乙 女、乙 女之母及
      乙 女前夫於偵查中所為之證述，具有證據能力。
（三）按醫院病歷及診斷證明書，係病患就診時，醫師就其病症
      所為之診斷及治療處置，所製作之紀錄文書及證明文書。
      犯罪事件中之被害人因身體所受之傷害前往醫療院所接受
      治療，並要求醫師依據診斷結果開立診斷證明書，就被害
      人之立場而言，該診斷證明書固然可能供日後訴訟上證明
      之特定目的使用，然就醫師之立場而言，仍屬從事醫療業
      務之人於例行性之診療過程中，依據實際診斷結果而製作
      之病歷及診斷證明書，自屬於醫療業務上或通常醫療業務
      過程所製作之紀錄文書、證明文書，依刑事訴訟法第159 
      條之4 第2 款規定，除顯有不可信之情況外，得為證據，
      有最高法院101 年度台上字第3847號判決意旨可資參照。
      本案被告及辯護人固爭執起訴書所列之衛生福利部桃園醫
      院受理疑似性侵害事件驗傷診斷書未具證據能力等語（見
      本院卷一第63頁），然該診斷證明書，係上開醫院醫師就
      乙 女之身體為診斷後所製作之證明文書，屬從事醫療業
      務之人，於例行性之診療過程中，依據實際診斷結果而製
      作之診斷證明書，客觀上並沒有顯不可信之情形，揆諸前
      揭意旨，應認有證據能力。
（四）此外，其餘卷內經本院引用為證據之非供述證據部分，與
      本件待證事實間均具有關連性，且無證據證明係公務員違
      背法定程序所取得，是依刑事訴訟法第158 條之4 之反面
      解釋，自有證據能力。
貳、實體部分
一、訊據被告丙○○固坦承其於上開時地，有與告訴人乙 女發生
    性行為等情不諱，惟矢口否認有何強制性交之犯行，辯稱：
    我跟乙 女沒有住在一起，中壢租屋處原本是我承租，自107
    年7 月20日左右，我就將房子讓給乙 女住，自己搬去公司
    宿舍，房租都是我在繳交，案發時我跟乙 女是在交往，我
    當天在中壢的租屋處只有跟乙 女發生過1 次性行為，是乙 
    女同意跟我發生的，乙 女沒有表示反對之意思，當時乙 女
    因為先前從樓上摔落所以脊椎有受傷，我當天確實有將乙 
    女的手機拿走，目的是要看她的手機內容到底是跟誰購買毒
    品，但我在隔天就前往中壢租屋處將手機還給乙 女了云云
    。經查：
（一）丙○○前經由臉書結識乙 女，於107 年7 月22日13時許，
      前往以其為承租名義人，而由乙 女所居住之位在桃園市
      中壢區之租屋處與乙 女見面，並與乙 女發生性交行為1 
      次。嗣被告趁乙 女至浴室如廁時，將乙 女放置於房間內
      之手機拿走並離去等情，為被告於警詢、偵查及審理中所
      坦承，且經證人乙 女於偵查及審理中證述明確，復有性
      侵害案件現場繪製圖（被害人手繪用）、最新房屋租賃契
      約書、刑案現場照片在卷可參（見偵字卷第35頁、第39至
      51頁、第75至79頁），是此部分事實應堪認定。
（二）本案爭點為被告有無使用強暴之手段與乙 女為性交行為
      ：
　 1、證人乙 女於偵查及審理中之證述：　　
    ⑴、證人乙 女於偵查中證稱：桃園中壢區的租屋處原來是被
         告承租，我剛好在找房子，被告就讓我住幾天，當天
        我已經跟被告說不要，拒絕他了，但他還是直接把我撲
        倒在床上，還壓著我的手，那時因為我從二樓摔下來，
        脊椎受傷，無法出力反抗，我有跟被告說我不要、很痛
        ，如果再碰我，我就會告他，那時是夏天我穿裙子，被
        告直接脫掉我的內褲，把他的陰莖放進我的陰道；當時
        被告在追求我，我有跟他在一起幾天，在案發前，我跟
        被告已經分手了；被告在案發隔天就將手機還給我，我
        不知道被告拿手機的目的為何，被告跟我說拿手機是為
        了好玩，後來才知道被告是拿我的手機以我的臉書帳號
        發表文章，罵我跟我前夫，我遭被告性侵的事情有跟鄰
        居借電話撥給我媽媽等語（見偵字卷第87至89頁、偵緝
        卷第95至96頁）；
    ⑵、證人乙 女於審理中證稱：我跟前夫離婚且脊椎受傷後，
        我必須搬家，被告有介紹他的租屋處讓我搬進去住，他
        沒有住那邊，案發地點就是在這個租屋處，我跟被告說
        如果再碰我的話，我真的會打電話報警，可是他直接手
        壓式的按上來，我因為之前從二樓掉下來而受傷，是穿
        著整套連身的睡衣，被告直接押著，因為沒有東西乾乾
        的，他用手指一直戳硬要放進來，我一直不斷重複如果
        真的要跟我那個，我真的會報警，後來被告趁我去廁所
        時就走了，我發現手機不見，就用力的走出去，上樓跟
        鄰居借電話，打電話給我母親跟前夫說我被強姦而且手
        機不見，我前夫來找我並立刻帶我去報案，被告隔天有
        還我手機，我的前夫也在旁邊，就聽到被告在拍窗戶，
        被告還拿了一瓶酒給我，我前夫打開窗戶要被告滾；我
        從二樓掉下來當天就送急診，出院後無法彎腰，上廁所
        比較辛苦，沒辦法坐太久，只能盡量躺著，案發後，我
        有定期回診，脊椎傷口好像有一根釘子掉下來，我後來
        還有開一次刀把鐵釘拿出來等語（見本院卷一第142 至
        169 頁）；
    ⑶、互核證人乙 女上開證述，就其於案發當時之穿著、身體
        狀況、明示拒絕後如何遭被告壓制、及強制性交之過程
        等重要情節，於偵查及審理中所述大致相符，並無重大
        矛盾或明顯瑕疵之處。
　 2、下列證據得以補強及擔保證人乙 女證述之真實性：　　
　　⑴、按被害人就被害經過之陳述，除須無明顯瑕疵可指，且
        須有其他補強證據以擔保其指證、陳述確有相當之真實
        性，而為通常一般人均不致有所懷疑者，始得據以論罪
        科刑。然茲所謂補強證據，並非以證明犯罪構成要件之
        全部事實為必要，倘其得以佐證被害人指述之犯罪非屬
        虛構，能予保障所指述事實之真實性，即已充分。又證
        人陳述之證言組合，其中屬於轉述其聽聞自被害人陳述
        被害之經過者，因屬於與被害人之陳述具同一性之累積
        證據，固不具補強證據之適格；但依其陳述內容，茍係
        以供為證明被害人之心理狀態，或用以證明被害人之認
        知，或以之證明對聽聞被害人所造成之影響者，由於該
        證人之陳述本身並非用來證明其轉述之內容是否真實，
        而是作為情況證據（間接證據）以之推論被害人陳述當
        時之心理或認知，或是供為證明對該被害人所產生之影
        響，實已等同證人陳述其當時所目睹被害人之情況，其
        待證事實與證人之知覺間有關連性，自屬適格之補強證
        據，此有最高法院110 年度台上字第5714號判決意旨可
        資參照。
　　⑵、證人乙 女因第三腰椎爆裂性骨折、下背和骨盆挫傷及左
        踝挫傷等疾病，於107 年6 月15日2 時28分入急診就醫
        治療，於翌（16）日行脊椎後方減壓併融合固定手術，
        於同年6 月26日出院，共住院12日，受傷後宜休養三個
        月，需門診追蹤治療；於108 年6 月19日就診，同月25
        日住院開刀進行骨內鋼釘拔除，於29日出院等情，有聯
        新國際醫院診斷證明書及聯新國際醫院110 年11月4 日
        聯新醫字第2021100118號函附病歷資料各1 份附卷足稽
        （見偵字不公開閱覽卷第23頁、本院卷二第133 至190 
        頁）；又觀諸卷內所附證人乙 女於107 年7 月22日22
        時許，前往桃園市政府警察局中壢分局報案時所製作之
        筆錄，內容記載「目前我因過去開刀過的舊傷至（誤繕
        ，應為「致」）我疼痛，所以我以躺著的方式與警方製
        作筆錄」等語（見偵字卷第20頁），足見乙 女於案發
        前1 個月確有因腰椎及骨盆受傷住院進行手術，且於醫
        院治療長達12天，出院後仍宜繼續休養數月，而依上開
        病歷所載乙 女受傷部位、治療天數及術後休養之時間
        ，可知乙 女之傷勢甚為嚴重，則乙 女證述其於案發當
        時因脊椎受傷疼痛，無法久坐，且無力反抗等情，應可
        採信。
　　⑶、證人乙 女於107 年7 月22日案發當日即前往衛生福利部
        桃園醫院就診，經醫師檢查後，診斷其手腕有輕微紅壓
        痕，陰部下方（六點鐘）有新擦傷，約0.5*0.8 公分乙
        節，有衛生福利部桃園醫院桃衛醫診字第0132010014號
        受理疑似性侵害事件驗傷診斷書在卷可參（見偵緝字不
        公開閱覽卷第11至13頁），可證乙 女手腕處確有壓痕
        ，而該傷勢通常是為外力擠壓所致，與乙 女證述其於
        案發時有遭被告壓住雙手所可能產生之傷勢相符，是乙
         女就被告有對其施以強暴手段之證述，應堪信為真。
　　⑷、證人乙 女之母及乙 女前夫之證詞：
　　　　①證人乙 女之母於偵查中證稱：我知道乙 女在107 年7
           月間有遭人性侵害的事，乙 女在事發當天有跟其他
          房客借手機打電話給我，她當時在哭，我有問她發生
          何事，她說她遭被告性侵害，我就趕去乙 女當時位
          於中壢區的租屋處，我到場的時候，乙 女在哭，而
          且心情很不好，乙 女也有通知她前夫，後來乙 女前
          夫就陪乙 女去報案；我不認識乙 女打電話過來的那
          支號碼，乙 女說她的手機遭被告利用她上廁所時偷
          走了，她是跟別人借手機等語；於審理中證稱：乙 
          女跟我說她被強姦，她借別人的手機打電話給我，她
          手機被偷了，然後我就過去她住的地方，當時乙 女
          在電話裡就在哭，我過去租屋處以後，乙 女就在哭
          ，我就說看怎麼辦，要不然找她前夫，因為事情突然
          發生，我也不知道怎麼處理；我的手機門號是遠傳電
          信，乙 女的手機被偷了當然是以我的電話在聯絡，
          乙 女打給我時就一直哭說她借別人的電話打給我，
          我到乙 女住處後，那時我看她哭得很傷心，她就說
          被強姦了，因為她說她前夫等一下馬上就來，叫我先
          回去，後來她有跟我說她有去報案等語（見偵緝字卷
          第93至94頁、本院卷二第570 至579 頁）；
　　　　②證人乙 女前夫於偵查中證稱：乙 女在107 年7 月22
          日當天是用別人的電話打給我，但我沒有接到，她就
          在語音信箱留言，我回撥後，乙 女哭著說她手機被
          搶，並遭被告強姦，大概1 小時後我就去乙 女位於
          中壢的租屋處找她，並帶她去報案等語；於審理中證
          稱：我跟乙 女離婚後，都有在關心她後續的狀況是
          怎樣，偶爾見面，乙 女大小事都會跟我說，案發當
          天晚上大概7 點左右，因為我的手機有來電封鎖，乙
           女後來留語音信箱，她是跟隔壁房客借手機，她說
          「我被丙○○強姦了，然後我的手機被搶走，所以我跟
          別人借手機來打」，我就過去她住的地方，帶她去警
          察局備案，我過去時，因為乙 女的脊椎受傷，看起
          來就很難過、很痛苦，看眼睛是有紅腫，我隔天有去
          乙 女租屋處找她，我記得被告有一天還有回來找乙 
          女，並拿酒過來敲窗戶說要給乙 女，說想要跟她道
          歉之類的，我就叫被告趕快走，說我們已經報案了；
          我的手機是中華電信，案發當天我的手機有語音訊息
          時，我馬上撥進去聽，並且馬上回撥電話，乙 女在
          電話中就說她遭被告強姦，我過去後，乙 女就說被
          告假藉要進去租屋處拿東西，就對她動手動腳，她因
          為脊椎受傷反抗不了，就讓被告得逞了，（乙 女當
          時有希望你到她的住所去處理嗎？她有跟你講希望你
          過來？）對，（乙 女母親的107 年7 月通話明細，7
           月22日大約3 點57分開始一直到晚上9 點20分，她
          母親的門號大概傳了5 次簡訊到你的手機門號，你還
          記不記得是在講什麼事情）我不記得了，大概都是問
          乙 女的狀況吧等語（見偵緝字卷第94至95頁、本院
          卷二第580 至590 頁）；
　　　　③依乙 女之母及乙 女前夫上開所述，乙 女係於案發後
          數個小時內即向鄰居借用電話聯繫渠等並尋求協助，
          而聯繫當下持續哭泣，顯見乙 女當時甚為傷心、激
          動，是乙 女斯時之情緒反應，與一般被害人遭受性
          侵害後會感到無助、害怕、激動之反應無異，倘乙 
          女並無遭被告以上開強暴方式為性交行為，則難以想
          像乙 女要忍受腰傷之不適，大費周章上樓向鄰居借
          用行動電話聯繫其母及前夫，並在短時間內呈現上開
          難過之情緒反應，益徵乙 女證述其遭被告為強制性
          交行為乙節，並非虛構，而證人乙 女之母及證人乙 
          女前夫雖非當場目擊乙 女遭強制性交之過程，然渠
          等見聞乙 女於案發後之身心狀態，自可補強乙 女上
          開證述之真實性。
　　⑸、另經本院向中華電信及遠傳電信函詢乙 女之母及乙 女
        前夫之行動電話門號及案發當天即107 年7 月22日之通
        聯記錄，回覆結果為：①乙 女之母行動電話門號為0955
        ******（真實號碼詳卷），乙 女前夫行動電話門號為0
        963******（真實號碼詳卷）；②乙 女前夫上開行動電
        話門號於107 年7 月至8 日間之雙向通聯記錄或客戶帳
        單通話明細已逾保存期限，無法提供有關資料；③乙 女
        之母上開行動電話門號，於107 年7 月22日14時36分24
        秒及16時29分50秒有撥出之紀錄，號碼分別為0912****
        **、0963******（真實號碼均詳卷，0963開頭為乙 女
        前夫之電話號碼），通話時間各為31秒及41秒；④乙 女
        之母上開行動電話門號，於107 年7 月22日15時57分48
        秒、15時59分10秒、21時4 分13秒、21時6 分41秒及21
        時20分38秒，傳送網外訊息至乙 女前夫之上開行動電
        話門號等情，有遠傳資料查詢、中華電信資料查詢、中
        華電信股份有限公司客戶服務處第一客服中心第一作業
        中心110年1 月25日信服一客警密字第1100125000383 
        號函、遠傳電信股份有限公司110 年2 月22日遠傳（發
        ）字第11010106227 號函等資料在卷足憑（見本院卷一
        第75至113 頁），可見乙 女之母於107 年7 月22日下
        午有以電話及簡訊聯繫乙 女前夫，參以乙 女之母與乙
         女前夫於案發時為前岳母及女婿關係，而乙 女之母於
        審理中證稱：我不太清楚乙 女的感情狀態，乙 女結過
        2 次婚，今天來作證的另一個證人是她第二任丈夫，我
        不知道她何時跟第二任離婚等語，是乙 女之母與乙 女
        前夫彼此並不熟識，與渠等互有關聯之人應為乙 女，
        則得推認乙 女之母與乙 女前夫當日聯繫應為有關乙 
        女之事，亦可佐證乙 女之母及乙 女前夫上開證述乙 
        女告以其遭被告性侵之情。
　 3、由乙 女於偵查及審理中之證述前後一致，及有腰傷病歷
      資料、性侵害事件驗傷診斷書、證人乙 女之母、證人乙 
      女前夫之證述及通聯記錄等證據得為補強，足認乙 女上
      開證述為真實，被告有以強暴之方式與乙 女發生性行為
      之犯行，應堪認定。
　 4、被告辯稱及辯護人辯護理由不足以採為有利之認定：
　　⑴、被告辯稱：我在案發時跟乙 女還在交往，當天跟她發生
        性行為是在雙方同意下發生的，而且只發生1 次，沒有
        發生到3 次云云。
　　　　①證人乙 女於審理中證稱：案發當天我跟被告有做過1 
          次，可是後來他要來第2 次，我說不行，我的傷口已
          經裂開，被告做第2 次時，我已經很不願意，到第3 
          次我就跟他說不行做了，我不要，如果再碰我等一下
          做完立刻打電話報警等語，而其於檢察官訊問為何之
          前未提及前面2 次性行為時，已說明其認為前面2 次
          跟起訴書所記載的那1 次沒有關聯，因此未於警詢及
          偵查中指訴等語，且依乙 女所述，倘其於第2 次發
          生性行為時，即已不甚願意，則應可於警詢時向警員
          表示，然其於警詢及偵查中僅指訴遭被告為強制性交
          行為1 次，另乙 女於審理中證述案發當天與被告為3
           次性行為等情，對於佐證其有無遭被告為強制性交
          乙節並無特別有利之處，則乙 女並無須刻意編撰而
          虛偽陳述，是乙 女上開所述直至第3 次感到身體極
          度不適而明示拒絕仍遭被告強制性交等語，與一般常
          情並無相違，應可採信。
　　　　②又就被告與乙 女於案發時是否仍為交往狀態，雙方各
          執一詞，且由上開證人乙 女之母及乙 女前夫證述內
          容亦無法得知，惟乙 女於上開時、地遭被告施以強
          暴手段而對其性交行為乙情，業據本院參酌上開事證
          認定如上，是縱使被告與乙 女於案發時為男女朋友
          關係，乙 女仍有其身體自主權，不能以此交友狀態
          直接認定乙 女是自願與被告發生性行為，故被告上
          開辯詞無以作為其有利之認定。
　　⑵、至辯護人於審理中為被告辯護時稱：被告當天是想要拿
        乙 女手機來看乙 女是向何人購毒，因為手機最後遭被
        告拿走了，所以乙 女就誣指被告當天有強暴她等語。
        惟乙女案發後係先向鄰居借用電話聯繫其母及前夫，待
        親友前來租屋處後，始陪同前往警局報案等情，業已認
        定如上，倘乙 女確因其手機遭被告取走，心生不滿而
        藉此誣指被告有對其為強制性交行為，其當下應是非常
        氣憤，理應會立即向鄰居反應尋求救援或直接以鄰居電
        話向警員報案，何以需撥打數通電話予其母及前夫告以
        其遭被告性侵，甚而在前夫未接獲電話時還以語音訊息
        方式留言，並在短時間內構思被告如何對其強制性交之
        情節？是辯護人此部分所指，尚難採信。
　 5、綜上所述，本件事證明確，業經本院認定及說明如上，被
      告及辯護人所辯並不足採，是被告犯行洵堪認定，應依法
      論科。
二、論罪科刑：
　　核被告丙○○所為，係犯刑法第221 條第1 項強制性交罪。爰
    以行為人之責任為基礎，審酌被告為滿足一己性慾，無顧告
    訴人乙 女身體不適之狀態，竟使用強暴手段壓制乙 女後，
    以其性器進入乙 女性器之方式，對乙 女為性交行為，漠視
    乙 女之性自主權，使乙 女身心受到嚴重傷害，且被告犯後
    始終否認犯行，不見有悔改之意，迄亦未與乙 女達成和解
    ，所為應予以非難，兼衡其於警詢自陳其為國中畢業之智識
    程度、工作為作業員、家庭經濟狀況貧寒（見偵字卷第9 頁
    ）等一切情狀，量處如主文所示之刑。
據上論斷，應依刑事訴訟法第299 條第1 項前段，刑法第221 條
第1 項，判決如主文。
本案經檢察官丁○○提起公訴，檢察官李信龍、劉倍到庭執行職務
。
中　　華　　民　　國　　110 　年　　12　　月　　17　　日
　　　　　        刑事第八庭  審判長法  官  許雅婷

                                    法  官  徐雍甯

                                    法  官　郭書綺
以上正本證明與原本無異。
如不服本判決應於收受判決後20日內向本院提出上訴書狀，並應
敘述具體理由。其未敘述上訴理由者，應於上訴期間屆滿後20日
內向本院補提理由書(均須按他造當事人之人數附繕本)「切勿逕
送上級法院」。 
　　　　　　　　　　　　　　　     書記官　蔡忠晏　　　
中　　華　　民　　國　　110 　年　　12　　月　　17　　日